臺灣臺北地方法院刑事判決　　　九十三年度易字第一四六○號
　　公　訴　人　臺灣臺北地方法院檢察署檢察官
　　被　　　告　乙○○
　　選任辯護人　黃世瑋律師
上列被告因過失傷害案件，經檢察官聲請以簡易判決處刑（九十
三年度偵字第七四三六號），本院認不宜以簡易判決處刑，改依
通常程序審理，判決如下：
    主      文
乙○○無罪。
    理      由
一、公訴意旨略以：被告乙○○於民國九十二年十一月二十日上
    午十一時許，因受友人請託欲防止蟲害而在臺北市○○區○
    ○街二二之一號七樓內噴灑殺蟲劑，住於上址六樓之告訴人
    丁○○因違建問題上樓入內與被告理論，雙方發生爭執，詎
    被告竟基於傷害他人身體之犯意，故意持殺蟲劑朝告訴人噴
    灑，告訴人見狀即退出大門外，被告仍尾隨其後繼續噴灑，
    致告訴人受有兩眼結膜炎之傷害，因認被告涉犯刑法第二百
    七十七條第一項之傷害罪嫌（原聲請簡易判決處刑書係起訴
    被告涉犯刑法第二百八十四條第一項前段之過失傷害罪，嗣
    經公訴人於本院審判期日當庭變更起訴法條為刑法第二百七
    十七條第一項之傷害罪。）。
二、按犯罪事實應依證據認定之，無證據不得推定其犯罪事實；
    不能證明被告犯罪者，應諭知無罪之判決，刑事訴訟法第一
    百五十四條第一項、第三百零一條第一項分別定有明文。又
    刑事訴訟法上所謂認定犯罪事實之證據，係指足以認定被告
    確有犯罪行為之積極證據而言，此所謂「積極證據足以為不
    利被告事實之認定」係指據為訴訟上證明之全盤證據資料，
    在客觀上以達於通常一般之人均不致於有所懷疑，而得確信
    被告確曾犯罪之程度，若未達到此一程度，而有合理懷疑之
    存在時，即無從為有罪之認定（最高法院七十六年台上字第
    四九八六號判例）。至於告訴人之告訴，係以使被告受刑事
    訴追為目的，其所陳被害情形及對被告之攻擊，須無瑕疵可
    指，且就其他方面調查又與事實相符者，始得資為判決之基
    礎（最高法院五十五年度台上字第一七號、七十九年度台上
    字第三九二三號、八十一年度台上字第三五三九號裁判意旨
    參照）。
三、本件公訴人認被告涉有前揭普通傷害犯行，無非係以告訴人
    之指訴、證人顏火炎、陳益勝、丙○○、甲○○之證詞，及
    診斷證明書等為其主要論據。訊據被告固不否認伊於前揭時
    、地噴灑殺蟲劑，惟堅詞否認有何傷害犯行，辯稱伊當時並
    未朝告訴人噴灑殺蟲劑，且噴灑時亦有請告訴人離開，然其
    不聽勸阻堅留現場，況告訴人眼睛結膜發炎與伊噴灑殺蟲劑
    間並不具因果關係，自不能歸咎於伊等語。
四、查告訴人雖指稱被告故意利用與其談話之機會，持續在其週
    圍噴灑殺蟲劑，待其退出上址七樓門口後，仍持續在門口噴
    灑，致其眼睛不適，顯有意傷害云云。然查：
    (一)證人即告訴人丁○○於本院審理時證稱：「我當時坐在七
      樓通往八樓之樓梯口，這個樓梯在七樓的室內，被告就進
      來，對我說：我要噴灑殺蟲劑。．．．他是用一般家用罐
      裝的雷達蟑螂螞蟻藥噴灑，我到那裡他就跟著我噴到那裡
    　，只是沒有對著我噴，而是對著我的四週圍及牆壁噴灑。
      」、「．．．，剛開始我是在七樓通往八樓違建的樓梯這
    　裡，因我覺得殺蟲劑濃度很高，被告就叫我離開，於是我
      就上到八樓，結果被告就跟到八樓去噴。」、「我上去後
      ，被告就跟上來繼續噴殺蟲劑，並且繼續叫我離開，．．
    　．，後來我就到七樓的玄關部分，被告還是跟到那邊噴，
      被告雖然沒有對著我本人噴，但是一直都跟著我。．．．
      ，當時我站在玄關外面，被告是在玄關裡面，被告以殺蟲
    　劑往外噴。」（以上見本院卷第一０一頁背面）、「（問
      ：當你遇到被告說要噴灑殺蟲劑，他（指被告）有沒有告
      訴你，他要噴殺蟲劑請你離開？）答：有，我也因此到八
      樓去。」（見本院卷第一０二頁）等語，且證人丙○○亦
      證稱被告噴灑殺蟲劑前曾向在場之人稱「沒事的人請先出
      去」等語（見本院卷第一０五頁），足認被告於噴灑殺蟲
      劑前已先表明並請告訴人離去，且未直接朝告訴人噴灑甚
      明。另證人即告訴人之母甲○○雖證稱：「（問：當時現
　　　場情形如何？）我看到我女兒眼淚直流，現場充滿嗆鼻的
  　　味道。被告正站在門口面向我女兒，因為我們呈三角關係
    　，以我的角度來看，看到被告在對著我女兒在噴，時間很
      短，那時殺蟲劑的霧氣有接觸到我女兒的身體。」（見本
      院卷第一０四頁）、「我女兒四週都沒有東西，被告就是
      對著我女兒噴。」等語（見本院卷第一０四頁背面），然
      其自承係基於當時之角度位置觀察所得，自不如身處現場
      親臨事件之告訴人精準，且其以告訴人四週並無其他物品
      ，認定被告是對著告訴人噴灑云云，亦屬推論之詞，自不
      足以推翻告訴人之前開證詞，併此敘明。
    (二)被告所使用者為一般家用之蟑螂螞蟻藥，此據告訴人於警
      詢時指明為「必安住水性蟑螂螞蟻藥」等語明確（見臺灣
      臺北地方法院檢察署九十三年度偵字第七四三六號卷第七
      頁背面），並經被告供明在卷。是依一般之生活經驗，於
      噴灑前開殺蟲劑時，並不需要使用特別之防護用具隔離，
      即出品前開殺蟲劑之中台興化學工業股份有限公司亦表示
      ，未曾接獲消費者反應噴灑時造成未戴防護用具之在場人
      員眼結膜發炎等情形，有該公司九十四年三月二十八日業
      字第一一號函一件附卷可稽（見本院卷第五四頁）。參以
      被告本人於使用時，除配戴口罩及原有之一般眼鏡外，並
      未使用護目用具，此經告訴人指證明確，益證被告確無以
      此方式噴灑殺蟲劑可能造成眼睛傷害之預見，蓋依告訴人
      所指空氣中殺蟲劑之濃度而言，對於近距離相處在同一空
      間之被告及告訴人二人而言，並不因何人手持殺蟲劑噴灑
      而有不同。從而，自不足僅以被告噴灑殺蟲劑，即認定被
      告有何傷害犯意。
    (三)至於公訴人所指臺北醫學大學附設醫院診斷證明書一紙（
      見同偵查卷第二一頁），雖足以證明告訴人受有兩眼結膜
      炎之傷害。然核本件當場除被告及告訴人外，尚有進行水
      管配置之證人丙○○在場，此據被告及告訴人均陳明在卷
      。詰之證人丙○○則證稱其於現場亦未配戴口罩，當時「
      有臭味，就是一般殺蟲劑的臭味，當時濃度不會說很高，
      我有一點不舒服，但不會很不舒服，只是有嗆鼻的感覺。
      」、「（當天除了現場覺得嗆鼻外，眼睛有無不適之情形
      ？）沒有。」等語綦詳（見本院卷第一０七頁背面），則
      以被告及證人丙○○均同時在場，被告亦未直接針對告訴
      人噴灑之情形下，僅告訴人一人發生眼睛不適之結膜炎症
      狀等情形觀之，遽認告訴人係因被告噴灑殺蟲劑之結果而
      受有結膜炎之傷害，容有未洽。遑論現場為多人同時施作
      、配置水管中之場所，此據證人丙○○結證在卷（見本院
      卷第一０七頁背面），衡諸常情，亦可能存在落塵等其他
      因素令告訴人眼睛不適。參以結膜炎之發生原因甚多，水
      性殺蟲劑雖為可能原因之一，然臨床上並無法得知本件告
      訴人之結膜炎是否因殺蟲劑所導致，此有臺北醫學大學附
      設醫院九十四年四月八日校附醫歷字第０二七五號函一件
      在卷可憑（見本院卷第六六頁），是以告訴人是否確因被
      告噴灑殺蟲劑之行為而罹患結膜炎尚屬不能證明。另關於
      公訴人所指之證人顏火炎、陳益勝等人，均係事後到場之
      人，並未見聞公訴人所指被告之傷害行為，此經彼等分別
      於偵查及警詢時陳明在卷，核與告訴人指訴之情節相符。
      此外，復查無其他證據足認被告涉有公訴人所指之傷害犯
      行，即不能證明被告犯罪，自應諭知無罪之判決。
據上論斷，應依刑事訴訟法第四百五十二條、第三百零一條第一
項，判決如主文。
本案經檢察官詹喬偉到庭執行職務。
中　　華　　民　　國　　九十四　　年　八　月　十六　　日
                  刑事第十一庭審判長法　官  劉方慈
                                    法　官  林恆吉
                                    法　官  陳正昇
以上正本證明與原本無異。
如不服本判決，應於判決送達後十日內向本院提出上訴狀（應抄
附繕本）。告訴人或被害人如對於本判決不服者，應具備理由請
求檢察官上訴，其上訴期間之計算係以檢察官收受判決正本之日
期為準。
                                    書記官  陳豪達
中　　華　　民　　國　　九十四　　年　八　月　十六　　日
